臺灣高等法院臺南分院刑事判決
                                    111年度上訴字第441號
上  訴  人  
即  被  告  丙○○


選任辯護人  賴一帆律師（法扶律師）
上  訴  人  
即  被  告  丁○○


選任辯護人  蘇文斌律師（法扶律師）
上  訴  人  
即  被  告  甲○○


選任辯護人  沈宜禛律師（法扶律師）
上列上訴人等因強盜等案件，不服臺灣臺南地方法院109年度訴
字第1515號中華民國110年12月15日、111年1月26日第一審判決
（起訴案號：臺灣臺南地方檢察署109年度營偵字第1443號），
提起上訴，本院判決如下：
    主  文
原判決撤銷。
丙○○犯結夥三人攜帶兇器強盜罪，處有期徒刑柒年捌月。
丁○○犯結夥三人攜帶兇器強盜罪，處有期徒刑柒年肆月。未扣案
犯罪所得新臺幣參仟參佰參拾參元沒收，於全部或一部不能沒收
或不宜執行沒收時，追徵其價額。
甲○○犯結夥三人攜帶兇器強盜罪，處有期徒刑柒年陸月。未扣案
犯罪所得新臺幣參仟參佰參拾參元沒收，於全部或一部不能沒收
或不宜執行沒收時，追徵其價額。
    事實及理由
壹、犯罪事實：
    丙○○與乙○○為朋友關係，蕭清華則為乙○○之友人，蕭清華於
    民國109年4月22日自彰化縣南下至臺南市與乙○○會面，乙○○
    乃預訂位於臺南市○○區○○路00號之○○賓館603室供蕭清華住
    宿，於同日凌晨2時許，蕭清華抵達○○賓館與乙○○會合，乙○○為介紹丙○○與蕭清華認識，其等先前往丙○○位於嘉義縣○○
    鄉○○村○○○00號住處，因未遇丙○○，乃邀約丙○○之女友蔡麗
    雪至上開賓館等候丙○○到場，乙○○及蔡麗雪並將此事留言告
    知丙○○。詎丙○○知悉上情後，因認乙○○未經其同意即帶女友
    至旅館而心生不滿，遂邀集友人甲○○、丁○○、某真實姓名年
    籍不詳成年男子共同驅車前往○○賓館向乙○○興師問罪，嗣於
    同日上午10時40分許其等抵達○○賓館後，該真實姓名年籍不
    詳成年男子因體溫過高而遭阻擋在外，丙○○、甲○○、丁○○竟
    共同意圖為自己不法所有而基於結夥三人攜帶兇器強盜及傷
    害之犯意聯絡，一同進入603室後，丙○○質問乙○○為何帶其
    女友開房間，乙○○答已有留言告知，丙○○回以看到留言並不
    表示同意，隨即徒手毆打乙○○之頭部，甲○○亦徒手毆打乙○○
    ，丁○○則持辣椒水噴乙○○之眼睛，甲○○再以電擊棒電擊乙○○
    之軀幹，乙○○因疼痛而跌倒在地，丙○○仍繼續毆打乙○○，並
    以菸頭燙乙○○之臉部2次，復取出空白本票要求乙○○簽立新
    臺幣（下同）100萬元之本票，並恫稱：「你害我沒面子，
    不簽的話事情不會結束」、「不簽沒關係，待會就跟我們走
    ，看是要斷手還是斷腳」等語，甲○○、丁○○則與丙○○包圍乙○○，丁○○更舉起酒瓶作勢砸向乙○○，乙○○因害怕再遭毆打致
    不能抗拒，僅能依丙○○指示簽立面額100萬元未填載發票日
    之無效本票1紙交予丙○○，丙○○仍要求乙○○須至少先交付現
    金2萬元始能脫身，乙○○遂致電其父表示急需用錢，其父因
    認乙○○胡鬧未多加詢問即掛斷電話，丙○○等人乃要求乙○○以
    個人名義向蕭清華借款，乙○○僅能轉向蕭清華借款，並由蕭
    清華直接交付現金1萬元予丁○○，丙○○、丁○○、甲○○於離去
    前並逕行取走蕭清華放置於房間內之疑似毒品咖啡包20包，
    且向蕭清華稱這些損失由乙○○負責等語，乙○○因畏懼再遭毆
    打致不能抗拒未予阻止，丙○○、甲○○、丁○○因而強盜得手，
    乙○○並受有頭部外傷合併頭皮挫傷、左臉挫傷、瘀傷、擦傷
    、左側上臂挫傷之傷害。乙○○於返家後，仍遭丙○○以其已簽
    立本票為由接續索討錢財，乙○○乃轉而求助其父並避居他處
    ，其父僅能依丙○○要求給付現金8萬8千元。嗣經乙○○報警處
    理，經警調閱○○賓館之監視器錄影畫面，因而查悉上情。
貳、認定犯罪事實所憑之證據及理由：
一、證據能力部分：
    本判決所引用為判斷基礎之下列證據，關於被告以外之人於
    審判外陳述之傳聞供述證據，檢察官、被告及選任辯護人於
    本院均同意作為證據使用，或知有傳聞證據之情形而未於言
    詞辯論終結前聲明異議（見本院卷1第249-251、394-395頁
    、卷2第9頁），本院審酌該等證據作成時之情況，認為適當
    ，均具有證據能力。至於被告甲○○之辯護人爭執乙○○、丁○○
    警詢筆錄之證據能力部分（見本院卷1第395頁），因本判決
    並未引為判斷基礎，爰不再贅述其證據能力之有無。
二、證明力部分：
  ㈠被告丙○○、丁○○、甲○○固坦認有於前揭時、地傷害告訴人乙○○之事實，被告丁○○、甲○○均否認有強盜犯行，被告丙○○雖
    坦認有強盜之犯行，惟又辯稱：我沒有向蕭清華拿1萬元，
    我們也沒有拿走咖啡包，甲○○打完乙○○就去外面，他都沒有
    參與云云；被告丁○○則辯稱：我雖然有拿1萬元及咖啡包，
    但是丙○○叫我丟回去，我就馬上丟回去給蕭清華，我沒有強
    盜云云；被告甲○○辯稱：我毆打乙○○後，因為丁○○噴辣椒水
    太嗆，我就離開現場，後來發生的事情我沒有參與也不知情
    云云。被告丙○○之選任辯護人則為其辯護稱：被告丙○○已和
    解並坦承犯罪，請求依刑法第59條減輕其刑。被告丁○○之選
    任辯護人則為其辯護稱：被告丁○○於原審之陳述顯非表示承
    認有要求告訴人簽立本票或拿取咖啡包，其自白非出於真意
    ；被告丙○○、丁○○均表示未收受1萬元及咖啡包，此部分僅
    為告訴人單方指述；被告丙○○要求告訴人簽本票目的是擔保
    不會再找蔡麗雪同行，事後被告丙○○已撕毀本票，並未使用
    收益，且被告丙○○、丁○○、甲○○係出於教訓之意思傷害告訴
    人，被告丙○○於過程中逾越原犯意要求告訴人簽立本票，自
    不得要求被告丁○○負責，且被告丁○○亦無不法所有意圖；告
    訴人當下仍得打電話或向一旁之蕭清華調度金錢以賠償丙○○
    ，顯見告訴人所受到之強暴、脅迫，並未達到使其至始不能
    抗拒之程度，而與刑法上強盜罪之要件有間，應僅成立恐嚇
    取財罪。被告甲○○之選任辯護人則為其辯護稱：被告甲○○並
    不知被告丁○○購買本票之事，且證人蔡麗雪亦證稱因噴完辣
    椒水後味道很嗆，多數人都跑到外面，房間內僅剩告訴人及
    蕭清華等語，足證被告甲○○所稱於斯時即離開房間等語具可
    信度，是並無積極證據可證被告甲○○與被告丙○○、丁○○有強
    盜之犯意聯絡。
  ㈡經查：蕭清華於109年4月22日自彰化縣南下至臺南市與乙○○
    會面，告訴人乙○○乃預訂位於臺南市○○區○○路00號之○○賓館
    603室供蕭清華住宿，於同日凌晨2時許，蕭清華抵達○○賓館
    與乙○○會合，乙○○為介紹被告丙○○與蕭清華認識，其等乃前
    往被告丙○○位於嘉義縣○○鄉○○村○○○00號住處，因未遇被告
    丙○○，乃邀約被告丙○○之女友蔡麗雪至上開賓館等候被告丙○○到場，乙○○及蔡麗雪並將此事留言告知被告丙○○；詎被告
    丙○○知悉上情後，因認乙○○未經其同意即帶其女友至旅館而
    心生不滿，遂邀集被告甲○○、丁○○、某真實姓名年籍不詳成
    年男子共同驅車前往○○賓館，嗣於同日上午10時40分許其等
    抵達○○賓館後，該真實姓名年籍不詳成年男子因體溫過高而
    遭阻擋在外，被告丙○○、甲○○、丁○○一同進入603室後，被
    告丙○○質問乙○○為何帶其女友開房間，乙○○答已有留言告知
    ，被告丙○○回以看到留言並不表示同意，隨即徒手毆打乙○○
    之頭部，被告甲○○亦徒手毆打乙○○，被告丁○○則持辣椒水噴
    乙○○之眼睛，被告甲○○以電擊棒電擊乙○○之軀幹，乙○○因疼
    痛而跌倒在地，被告丙○○仍繼續毆打乙○○，並以菸頭燙乙○○
    之臉部2次，致乙○○因而受有頭部外傷合併頭皮挫傷、左臉
    挫傷、瘀傷、擦傷、左側上臂挫傷之傷害之事實，業據告訴
    人乙○○於偵查中指訴明確（見偵卷第107-108頁），核與證
    人蕭清華於偵查中之證述相符（見偵卷第119-120頁），並
    有衛生福利部新營醫院109年4月24日診斷證明書1紙（見警
    卷第33頁）、監視器翻拍照片12張（見警卷第39-49頁）、
    車輛詳細資料報表1紙（見警卷第51頁）附卷可參，復為被
    告丙○○、丁○○、甲○○所不爭執（見本院卷1第251-253、396-
    397頁、卷2第8-9頁），此部分之事實，首堪認定。
  ㈢被告丙○○、丁○○、甲○○於毆打乙○○後，曾向乙○○索取財物：
　⒈告訴人乙○○於偵查中結證稱：丙○○先揮拳打我左臉，另外兩
    個人其中一個拿辣椒水噴我眼睛，另一個拿電擊棒電我的左
    手，拿電擊棒電我的是甲○○，丙○○揮我一拳之後我就倒在地
    上，辣椒水就噴過來，我倒在地上之後就被一直打，後來丙○○就拿菸燙我左臉臉頰，燙了兩下，然後丙○○叫我打電話給
    家人，要拿兩萬元過來，後來我打給我爸爸，我說我現在急
    需要錢，我爸以為我在亂鬧，就直接掛掉，我只有打一通給
    我爸，沒有打給其他人，後來丙○○問蕭清華身上有多少錢，
    蕭清華拿現金出來就是1萬，丁○○把1萬元收下；丙○○拿本票
    叫我簽，說我害他沒面子，不簽的話事情不會結束；當時另
    外兩個人跟丙○○一起把我圍起來，其中一個拿酒瓶準備砸我
    ，當時我怕有生命危險，怕他們繼續打，所以我就簽了本票
    ，按指印以及簽名，我簽了一張面額100萬的本票，本票是
    丙○○拿走的，丙○○跟蕭清華說毒品全部拿出來，蕭清華就拿
    出來1袋毒品咖啡包，丙○○全部拿走（見偵卷第108-109頁）
    ；於原審審理時復證稱：我先被丙○○打一拳，後來有辣椒水
    跟電擊棒，我就倒在地上，他們又繼續打一下才停，後來丙○○丟1本本票出來要我簽100萬，我就簽了，因為我怕我不簽
    ，會繼續被打，我還有打電話跟我爸說我需要錢，我爸以為
    我是開玩笑，說不管就把電話掛掉，丙○○叫我跟朋友借錢，
    不然看要斷手還是斷腳，蕭清華才拿1萬元交給丁○○，我記
    得簽本票之前丁○○有拿酒瓶要砸我，他們還有順手拿走我朋
    友的毒咖啡，還有跟蕭清華說那些損失要算我的，要我賠償
    蕭清華，講這話的人好像是丁○○；我簽完本票之後才打電話
    給我爸爸，然後蕭清華才拿出1萬元；簽本票前丙○○有說：
    你害我沒有面子，不簽的話事情不會結束，不簽沒有關係，
    待會跟我們走，看是要斷手還是斷腳（見原審卷2第147-155
    、162、164-166頁）。告訴人就其於○○賓館603室內，遭被
    告丙○○、丁○○、甲○○以徒手、噴辣椒水、持電擊棒電擊等方
    式毆打成傷，並於被告丙○○脅迫恫嚇之下簽發100萬元本票
    ，且因致電其父索取錢財未果，轉而向在旁友人蕭清華借得
    1萬元交予被告丁○○，被告丙○○、丁○○、甲○○於離去前並取
    走蕭清華之疑似毒品咖啡包等情節，前後均能指證歷歷，且
    證述大致相符。至於告訴人對其簽發本票及致電其父之先後
    順序及被告丙○○、丁○○、甲○○取走疑似毒品咖啡包之方式，
    前後雖有出入，惟告訴人於斯時既遭被告丙○○、丁○○、甲○○
    連番毆打甚至以辣椒水、電擊棒攻擊，又於被告丙○○恫嚇之
    下簽發本票，顯然處於驚魂未定之際，以致事後未能清楚回
    憶各事件發生之先後次序及細節，亦與常情無違。況且告訴
    人於原審審理經再次確認後，已能證稱係先簽立本票後始致
    電父親，再由蕭清華拿出1萬元，及被告3人順手拿走疑似毒
    品咖啡包等情明確，尚難以告訴人就此部分之證述有些微齟
    齬，即認其證述均不足採信。
　⒉關於本案發生經過，證人蕭清華於偵查中證稱：丙○○先動手
    ，他先揍乙○○的臉兩拳之後，丁○○拿辣椒水噴乙○○臉部，噴
    了兩次，甲○○拿電擊棒電擊乙○○身體軀幹部分，電了兩次，
    當時乙○○就躺在地上捲曲身體好像很難過，他們動手的時候
    丙○○有指著我跟我說這不關我的事，叫我不要插手，乙○○躺
    在地上後還有人揍他，丙○○就拿本票出來，要乙○○簽本票，
    丙○○說不簽的話那就不用講了，要把乙○○拖出去看要斷手還
    是斷腳，丙○○叫乙○○簽本票的時候，另外兩個男生站在旁邊
    ，他們就讓他坐起來，乙○○就問他那要簽多少，丙○○說100
    ，乙○○就懷疑的說蛤，拿辣椒水的就把桌上的酒瓶拿起來作
    勢要砸乙○○，丙○○就叫他不要砸他，乙○○一直在猶豫要不要
    簽，他們就在旁邊恐嚇他，就是說不簽沒關係，待會就跟我
    們走，看是要斷手還是斷腳之類的話，我知道丙○○有說，乙○○後來就簽了本票，簽完本票後他們說要看到現金，丙○○和
    丁○○就叫乙○○打電話，叫他跟人家借錢，乙○○就打給他爸爸
    ，乙○○跟他爸爸說他現在要2萬，他爸就問他是不是又在亂
    搞什麼，就不理他把電話掛了，後來他們就把矛頭指向我，
    丙○○和丁○○就跟乙○○說你是不會跟你朋友借嗎，意思就是指
    我，乙○○就問我身上有多少，我跟他說1萬多元，他說你先
    借我，我就拿10,000元出來，丁○○就把10,000元拿走，跟我
    說這是乙○○跟你借的，你要找他要；當時毒品咖啡包放在床
    頭櫃，應該是丁○○自己把20包毒品咖啡包拿走，他轉頭跟我
    說你這些要找乙○○算（見偵卷第119-121頁）；於原審審理
    時復結證稱：丙○○先動手，另1個人拿電擊棒，另1個人噴辣
    椒水朝乙○○臉上噴，我叫他們不要打了，但是丙○○說不關我
    的事，叫我不要動，不然連我一起打，打完之後就叫他簽1
    張1百萬元的本票，說不寫的話今天別想走，就是斷手斷腳
    隨便你選，半恐嚇，寫完本票就要乙○○先打電話給他爸要錢
    ，最少要兩萬元，乙○○打電話給他爸之後，他爸問他什麼事
    ，他講的很模糊，他爸說你搞什麼事情不管你就對了，當下
    掛電話，他們就說不管，現在給我拿錢出來；然後丁○○就說
    「不會問你朋友那邊有沒有錢是不是，先跟他借」，乙○○就
    問我這邊有沒有錢，我說有，然後我就拿1萬元給他，然後
    丁○○說「這是你向蕭清華借的，不是我們」；簽本票的時候
    全部人都在房間裡，3個人都有出聲說要錢跟拿東西；他們
    還有跟我拿咖啡包，拿走咖啡包時，有跟我說「這些找乙○○
    算」（見原審卷2第173-174、180-181、183、185、187頁）
    。證人蕭清華就告訴人於○○賓館603室內，遭被告丙○○、丁○○、甲○○以徒手、噴辣椒水、持電擊棒電擊等方式毆打成傷
    ，並於被告丙○○脅迫恫嚇之下簽發100萬元本票，再致電其
    父索取錢財未果後，轉而向蕭清華借得1萬元交予被告丁○○
    ，而於該過程中，被告丙○○、丁○○、甲○○均在場，於離去前
    並取走蕭清華之咖啡包等情前後均述核屬一致，且與告訴人
    前揭證述並無出入，足認告訴人及證人蕭清華之證述實有憑
    據，應可採信。
　⒊被告丁○○於偵查中立於證人之地位結證稱：我有帶1本剛買的
    本票去，因為丙○○在六甲要出發前說要去討錢，沒有講對象
    ，他叫我去買本票和印泥，所以我就去書局買本票和印泥；
    我買完之後他在車上說有人帶他女朋友去吃藥，叫我們幫他
    出氣，到賓館下車時我有帶本票和印泥，是丙○○叫我帶的，
    我們從甲○○六甲的住處出發，我開車（見偵卷第83-84頁）
    ；於原審審理時亦結證稱：乙○○的朋友蕭清華有說要拿1萬
    元跟毒品咖啡包給我們，那天有拿本票，被我們打完之後乙○○有打電話給他爸爸；我知道有1張100萬元本票，但我不知
    道是乙○○簽的（見原審卷1第212、221、226-227、232、246
    頁）；復於原審審理時供稱：蕭清華叫我拿1萬元跟毒品咖
    啡包給丙○○，我只是幫忙拿給他（見原審卷2第370頁）。則
    依被告丁○○之證述及供述，其等確有攜帶本票至○○賓館，且
    均知悉當日係為被告丙○○女友之事出氣及向他人索討錢財，
    而蕭清華曾表示欲給付1萬元及咖啡包予被告丙○○、丁○○、
    甲○○，被告丁○○亦曾收取並轉交予被告丙○○，足見被告丙○○
    、丁○○、甲○○當日確實以被告丙○○女友與告訴人至○○賓館施
    用毒品為由，於毆打告訴人後脅迫其簽立本票並索取錢財且
    向蕭清華取得現金1萬元及咖啡包無誤。至於丁○○雖於原審
    審理時另證稱：乙○○沒有跟他爸爸講到錢的事，我們打完乙○○沒有收1萬元及毒品咖啡包就走了，就跟他說打了就打了
    ，拿了也沒意思就離開賓館云云（見原審卷1第226-227、23
    4-235頁），惟與其於原審審理時之供述已有出入，況且倘
    若被告丙○○、丁○○、甲○○未向乙○○索取錢財，乙○○何須於遭
    毆打後致電其父親？在旁之友人蕭清華又豈會無端主動表示
    欲交付1萬元及咖啡包予被告丙○○、丁○○、甲○○？更何況被
    告丙○○、丁○○、甲○○係於當日10時40分抵達○○賓館，於11時
    37分始離去，有監視器翻拍照片附卷可稽（見警卷第40-41
    頁），可見其等於○○賓館停留長達近1小時，倘若其等於毆
    打乙○○後旋即離去，而未於603室房間內脅迫乙○○簽立本票
    並向其要索錢財，並歷經乙○○致電其父索取金錢未果，乃轉
    而向蕭清華求助等折衝過程，又何須耗時長達近1小時？是
    被告丁○○此部分之證述，顯然與經驗法則不符，不足採信。
　⒋被告丙○○於本院審理時以證人身分結證稱：乙○○當天在房間
    簽本票，是我要他簽100萬元，他打電話給他父親說要借錢
    借不到，後來轉向蕭清華借現金1萬元及毒品咖啡包，100萬
    元本票我撕掉了，乙○○父親案發後給我8萬8千元（見本院卷
    2第11-12、17、20、22頁），足見乙○○於案發時確係應被告
    丙○○之要求簽立100萬元本票，並致電其父籌措現金未果後
    ，轉而向蕭清華借款，由此益證告訴人乙○○及證人蕭清華上
    開證述確有憑據，應可採信。至於被告丙○○雖另證稱：我們
    沒有要乙○○當場拿出現金，是他自己打電話跟他父親借錢，
    沒有人收下現金1萬元及毒品咖啡包，因為我無法接受，他
    這樣有傷到我的自尊，打完後我們就離開云云（見本院卷2
    第17-18頁），惟被告丙○○於毆打乙○○後既要求其簽發100萬
    元本票，案發後又向其父索得8萬8千元，堪認被告丙○○上開
    所為之目的均係藉此向乙○○要索錢財，則於蕭清華欲出借乙○○1萬元之情況下，被告丙○○豈有拒絕之可能？是被告丙○○
    此部分之證述，實有違於常情，不足採信。
　⒌抑有進者，就乙○○所簽立本票之後續處理情形，被告丙○○於
    本院審理時已結證稱：乙○○的爸爸後來有給我8萬8千元，本
    票我後來撕掉了（見本院卷2第20、22頁），另乙○○於偵查
    中亦證稱：隔天丙○○叫我去他家講清楚，我有去，丙○○執意
    要錢，問我能拿多少錢出來，當時丁○○、甲○○、丙○○女友也
    在現場，丙○○叫我先調8萬給他，如果不給他要叫甲○○打斷
    我的手腳，我就開始打電話，先打給我爸，我爸說叫我回去
    拿錢，丙○○叫我回去拿，他在他家等，我回家之後就沒再過
    去，在家裡躲起來，他後來有來找我，我就不理他，後來他
    逼的我躲到市區，我爸受不了，就叫他來家裡給他10萬（見
    偵卷第109頁），於原審審理時另證稱：後來我爸有給他們1
    0萬元，他們跟我爸說本票已經不見了，所以沒有拿回來（
    見原審卷2第167頁），足見乙○○於○○賓館確曾簽立100萬元
    之本票，被告丙○○事後並以此為名義向乙○○之父取得現金無
    誤。則以乙○○實際上根本未對被告丙○○負有任何債務，其縱
    使簽立面額100萬元之本票，亦屬無效本票（詳後述），若
    非乙○○係遭被告丙○○、丁○○、甲○○以毆打等強暴手段復再遭
    其等脅迫而簽立本票，且因此畏懼不已避居他處，其父親事
    後又何須再支付現金予被告丙○○？由此益徵被告丙○○、丁○○
    、甲○○於○○賓館內除毆打乙○○外，更有向脅迫其簽立本票並
    索取財物之舉動，應屬明確。至於乙○○及被告丙○○就乙○○父
    親所交付予被告丙○○之款項，其等證述固有出入，惟考量該
    款項係乙○○父親而非乙○○本人親自交付予被告丙○○，被告丙○○既為收取現款之人，且亦於本院坦認此情，當無刻意隱瞞
    之必要，是依罪疑惟輕，利於被告之原則，被告丙○○於事後
    向乙○○父親所收取之現金應為8萬8千元。
　⒍綜上，依告訴人乙○○、證人蕭清華、被告丙○○、丁○○前揭證
    述及被告丙○○、丁○○、甲○○於○○賓館內停留近1小時等客觀
    事證勾稽以觀，被告丙○○、丁○○、甲○○於○○賓館內毆打乙○○
    後，乙○○於被告丙○○恫嚇下簽發100萬元本票，並致電向其
    父索取金錢未果後，轉而向蕭清華借款1萬元，並由蕭清華
    交付予被告丁○○，再任由被告3人取走蕭清華之疑似毒品咖
    啡包，被告丙○○並於事後以乙○○簽發之本票向乙○○父親取得
    8萬8千元之事實，應可認定。
　㈣被告丙○○、丁○○、甲○○於○○賓館內毆打乙○○及脅迫其簽立本
    票支付錢財之時，即已屬強盜行為：
　⒈按以威嚇方法使人交付財物之強盜罪，與恐嚇罪之區別，係
    以對於被害人施用威嚇程度為標準。如其程度足以抑壓被害
    人之意思自由，至使不能抵抗而為財物之交付者，即屬強盜
    罪。否則，被害人之交付財物與否，儘有自由斟酌之餘地者
    ，即應成立恐嚇罪。且刑法上之恐嚇取財罪，係以將來之惡
    害恫嚇被害人使其交付財物為要件，若當場施以強暴脅迫達
    於不能抗拒程度，即係強盜行為，不能論以恐嚇罪名。又強
    盜罪之強制行為，包括強暴、脅迫、藥劑、催眠術或他法，
    施用此等手段之程度，以客觀上足以壓抑被害人之意思自由
    ，至使不能抗拒為已足。所謂「至使不能抗拒」，指其強制
    行為，就當時之具體事實予以客觀之判斷，足使被害人身體
    上或精神上達於不能或顯難抗拒之程度。所謂就當時之具體
    事實予以客觀之判斷，應以通常人之心理狀態為標準，綜合
    考量被害人（如年齡、性別、體能等）、行為人（如行為人
    體魄、人數、穿著與儀態、有無使用兇器、使用兇器種類等
    ）以及行為情況（如犯行之時間、場所等）等各種具體事實
    之情況，倘行為人所施之強制行為依一般人在同一情況下，
    其意思自由因此受到壓抑，即應論以強盜罪。至於被害人實
    際上有無抗拒行為，與本罪成立不生影響（最高法院105年
    度台上字第2714號判決意旨參照）。
　⒉經查：乙○○於○○賓館內先遭被告丙○○、丁○○、甲○○輪番以徒
    手、辣椒水、電擊棒攻擊而倒地不起後，再於被告丙○○出言
    恫嚇之下簽發本票，並為滿足被告丙○○須先行支付2萬元之
    要求，致電予其父索取金錢未果後，轉而向蕭清華借款1萬
    元交付予被告丁○○，並任由被告丙○○、丁○○、甲○○取走蕭清
    華之疑似毒品咖啡包，則以乙○○除受有頭部外傷合併頭皮挫
    傷、左臉挫傷、瘀傷、擦傷、左側上臂挫傷之傷害外，更遭
    被告丁○○噴辣椒水及被告甲○○以電擊棒電擊，其友人蕭清華
    雖同在房間內，亦因被告丙○○告知不得插手且於被告3人持
    有兇器人多勢眾之情況下未敢妄動，則乙○○受制於彼眾我寡
    、無人救援之情形下，衡諸社會常情，一般人於此情形，均
    當深覺恐懼，為求保命，必唯命是從，不敢妄動，遑論有何
    正面反抗之念，則被告丙○○、丁○○、甲○○所為在客觀上自足
    使乙○○喪失意思決定自由，達於不能抗拒之程度，而同意簽
    立本票並先向蕭清華借得1萬元以求保命，則乙○○已因被告
    丙○○、丁○○、甲○○之強暴、脅迫行為而喪失自由意志甚明。
    至於告訴人於案發時仍撥打電話予其父及向蕭清華借款，惟
    均係宥於被告丙○○向其要索錢財，為避免再遭被告3人毆打
    始向他人借款以滿足被告丙○○之要求所為，實非基於自己之
    意思自由而為，是無從以其得對外撥打電話或仍有友人在旁
    ，即認告訴人未達於不能抗拒。選任辯護人辯護稱本案僅構
    成恐嚇取財云云，實無足採。
　⒊按共同實施犯罪行為之人，在合同意思範圍以內，各自分擔
    犯罪行為之一部，相互利用他人之行為，以達其犯罪之目的
    者，即應對於全部所發生之結果負責；又共同正犯之意思聯
    絡，原不以數人間直接發生者為限，即有間接之聯絡者，亦
    包括在內，且不限於事前有所協議，即僅於行為當時有共同
    犯意之聯絡者，亦屬之；而其表示之方法，亦不以明示通謀
    為必要，即相互間有默示之合致，亦無不可。經查：依丁○○
    於偵查中之證述，被告丁○○、甲○○於前往○○賓館之時，已知
    悉當日係為被告丙○○女友之事出氣及為向他人索討錢財而攜
    帶本票到場，並於進入603室後，分別持辣椒水、電擊棒與
    被告丙○○聯手攻擊乙○○，被告丙○○並脅迫乙○○簽發100萬元
    本票及交付現金始得離去，最終乙○○向蕭清華借得1萬元交
    付予被告丁○○，並任由其等以乙○○須負責為由取走毒品咖啡
    包而強盜得手，此過程中，被告丁○○、甲○○均全程在場且亦
    曾附和被告丙○○向乙○○索取財物乙節，業據證人乙○○、蕭清
    華證述如前，堪認被告丙○○、丁○○、甲○○互相利用彼此之行
    為，而達強盜告訴人財物之目的，其等互有犯意聯絡及行為
    分擔，而應論以共同正犯，當無疑義。
　㈤被告丙○○、丁○○、甲○○有不法所有之意圖：
　⒈刑事法關於財產犯罪所定之意圖為自己或第三人不法所有之
    意思條件，即所稱之「不法所有意圖」，係指欠缺適法權源
    ，仍圖將財產移入自己實力支配管領下，得為使用、收益或
    處分之情形而言。該「不法所有」云者，除係違反法律之強
    制或禁止規定者外，其移入自己實力支配管領之意圖，違反
    公共秩序或善良風俗，以及逾越通常一般之人得以容忍之程
    度者，自包括在內。
　⒉經查：乙○○於案發前並未對被告丙○○負有任何債務，業據被
    告丙○○供述明確（見本院卷2第116頁），其雖又辯稱於107
    年7月11日與告訴人有金錢糾紛，當時曾向其借88,000元云
    云（見本院卷2第117頁），惟倘若告訴人與被告丙○○於案發
    前1年多已有債務糾紛，被告丙○○何以會遲至近2年後始向告
    訴人追討？又豈會要求乙○○簽立面額高達100萬元之本票？
    更何況被告丙○○於○○賓館603室內，僅以告訴人攜其女友至
    賓館為由要求告訴人簽立本票，卻對告訴人對其另負有債務
    乙事隻字未提，顯然被告丙○○此部分之辯解與實情不符，難
    以採信。是告訴人對被告丙○○之女友蔡麗雪既無任何侵犯之
    情事，且縱有侵犯，亦係蔡麗雪向乙○○請求賠償，與被告丙○○本人毫無關聯，被告丙○○、丁○○、甲○○明知上情，卻藉詞
    乙○○攜蔡麗雪至○○賓館施用毒品為由，利用告訴人遭其等毆
    打不能抗拒之情形，向乙○○強索財物，並於案發時取得現金
    1萬元及咖啡包，被告丙○○於案發後再向乙○○父親取得8萬8
    千元，諸此所為，均彰顯其等有不法所有意圖，並以強暴、
    脅迫之手段迫使乙○○就範，實屬明確。
　⒊至於乙○○所簽立之100萬元本票部分，因被告丙○○證稱該本票
    已撕毀，且未填載發票日（見本院卷2第20頁），乙○○亦證
    稱：在本票上填我的基本資料、金額、蓋手印，沒有印象有
    寫日期（見原審卷2第162頁），且該本票既未扣案且已撕毀
    ，依罪證有疑，利於被告之原則，自不能認定乙○○於本票上
    已填載發票日，即該本票應屬無效之本票，雖非屬有價證券
    之財物，惟被告丙○○、丁○○、甲○○於○○賓館既已取得現金1
    萬元及疑似毒品咖啡包，應認其等已強盜財物得手。另證人
    蕭清華就被告丁○○所取走之毒品咖啡包數量係證稱約有20幾
    包，因其無法具體指證明確數量，依罪疑惟輕利於被告之原
    則，應認定為20包，且該咖啡包既未扣案，亦未鑑定，即無
    證據證明確含有毒品成分，僅能認定係疑似毒品咖啡包，特
    予指明。
　㈥被告其餘辯解不可採之理由（兼論上訴意旨不可採之理由）
    ：
　⒈被告甲○○辯稱：被告丁○○噴完辣椒水後因為太嗆，我就離開
    房間，之後一直在外面等，並不知道後面發生何事云云。惟
    查：
　①證人蕭清華及乙○○均明確證稱被告丁○○、甲○○於被告丙○○脅
    迫強取財物之過程中均全程在場，且亦曾出聲附和被告丙○○
    等情，已如前述，況且被告丁○○向乙○○噴辣椒水後，被告甲○○尚持電擊棒電擊倒地之乙○○2次乙節，復據證人蕭清華及
    乙○○證述明確，亦如上述，被告甲○○實無於被告丁○○噴完辣
    椒水後隨即離去之情。參以被告甲○○於警詢、偵查及原審準
    備程序時，均未提及其於被告丁○○噴辣椒水後有自行離開房
    間如此重要且攸關其是否構成強盜之事實（見警卷第5-13、
    15-19、55-81、85頁、原審卷1第127-137頁），直至原審審
    理以證人之身分作證時方為此證述，顯然係為迴避參與強盜
    財物此部分犯罪行為，而所為避重就輕之詞，不足採信。
　②證人蔡麗雪於原審雖證稱：「（甲○○說噴辣椒水之後，因為
    味道很嗆，所以他就跑到走廊外面，有這件事嗎？）有」、
    「（噴完辣椒水之後，房間裡面有誰？）乙○○跟另外一個人
    」、「（乙○○跟蕭清華？）對」（見原審卷2第73-75頁），
    惟又證稱：丙○○、丁○○好像也跑到外面，後來有再進去，大
    家受不了辣椒水跑出去後又有再進去，我後來有留在房間裡
    （見原審卷2第74-75頁），足認縱使辣椒水之氣味使眾人一
    時之間難以忍受，惟於氣味消散後，亦陸續返回房間內而未
    有人離去。更何況證人蔡麗雪於原審對於告訴人遭毆打之原
    因、案發之經過，均答以忘記、不清楚（見原審卷2第57-75
    頁），佐以蔡麗雪與被告丙○○案發時為男女朋友，其因與告
    訴人前往○○賓館引起被告丙○○不悅而發生本案，對於被告丙○○實存有相當之畏懼，是尚難以證人蔡麗雪於原審之證述，
    即為被告丙○○、丁○○、甲○○有利之認定。
　③被告丙○○於本院審理時雖附和被告甲○○前揭辯解結證稱：甲○○電擊乙○○是噴辣椒水之前，噴完辣椒水後他就跑去外面，
    不在房間裡，告訴人簽本票時，現場有我、丁○○、乙○○及蕭
    清華，甲○○沒有再進來（見本院卷2第11、15頁），惟此部
    分之證述已與證人乙○○、蕭清華前揭證述不符。佐以被告丙○○於○○賓館之時間長達近1小時，業經本院敘明如前，則以
    被告丙○○、丁○○、甲○○進入603室未久旋即攻擊乙○○，倘若
    被告甲○○於被告丁○○噴完辣椒水後即離開房間未再進入，豈
    非於旅館外等候被告丙○○長達40至50分鐘？本院就此質問被
    告丙○○、甲○○，被告丙○○於本院先證稱：甲○○和我們一起走
    的（見本院卷2第19頁），嗣又改稱：甲○○各自離開賓館，
    我是跟丁○○一起走，我不知道他如何離開（見本院卷2第23
    頁），被告甲○○則供稱：我叫朋友來載我，我在外面等他等
    很久（見本院卷2第23頁），惟依監視器翻拍照片顯示（見
    警卷第41頁），被告甲○○係與被告丙○○、丁○○於當日11時37
    分一同駕車離去○○賓館，則被告丙○○前揭證述實係臨訟迴護
    被告甲○○之詞，被告甲○○上開辯解，顯然與客觀事證不符，
    均難以採信。
　⒉選任辯護人雖為被告丁○○辯護稱其於原審審理時坦承犯罪並
    非出於真意云云，惟本院並非僅以被告丁○○於原審審理時之
    自白為認定其構成加重強盜罪之證據，除告訴人於偵查及原
    審經具結之證述外，尚有蕭清華於偵查及原審之前揭證述、
    被告丁○○於偵查中之證述及被告丙○○於原審審理時之證述足
    以佐證告訴人證述之真實性，是縱使不採被告丁○○於原審審
    理時之自白，亦無礙於本院就其構成加重強盜罪之認定。　
    　
三、綜上所述，被告丙○○、丁○○、甲○○所辯核屬犯後卸責之詞，
    均不可採。本件事證明確，被告丙○○、丁○○、甲○○上開犯行
    ，足以認定，應依法論科。至於被告甲○○聲請詰問被告丁○○
    及證人蕭清華，因其等於原審審理時已到庭證述明確，均經
    被告甲○○於原審之選任辯護人詰問，被告甲○○之詰問權已受
    保障，且本案待證事實已臻明瞭，並無再予調查之必要，依
    刑事訴訟法第163條之2第2項第3、4款之規定，應予駁回。
參、論罪科刑及撤銷原判決之理由：
一、按刑法第321條第1項第3款之攜帶兇器竊盜罪，係以行為人
    攜帶兇器竊盜為其加重條件，此所謂兇器，其種類並無限制
    ，凡客觀上足對人之生命、身體、安全構成威脅，具有危險
    性之兇器均屬之，且祇須行竊時攜帶此種具有危險性之兇器
    為已足，並不以攜帶之初有行兇之意圖為必要（最高法院79
    年度台上字第5253號判決參照）。又犯強盜罪，於實行強暴
    行為之過程中，如別無傷害之故意，僅因拉扯致被害人受有
    傷害，乃施強暴之當然結果，固不另論傷害罪；然因強盜罪
    非以傷害人之身體為當然之手段，若具有傷害犯意且發生傷
    害之結果，自應另負傷害罪責（最高法院103年度台上字第1
    121號判決意旨參照）。經查：被告丙○○、丁○○、甲○○持用
    電擊棒攻擊告訴人，上開物品足以對加害人之生命、身體、
    安全構成威脅，客觀上具有危險性，當屬兇器無疑。又被告
    丙○○、丁○○、甲○○出手毆打乙○○成傷，乃在於教訓乙○○攜蔡
    麗雪至○○賓館之行為，其等自應另負傷害罪責。是核被告丙○○、丁○○、甲○○所為，均係犯刑法第277條第1項之傷害罪、
    第321條第1項第3、4款、第330條第1項之結夥3人攜帶兇器
    強盜罪。
二、被告丙○○、丁○○、甲○○就上開犯行，有犯意聯絡及行為分擔
    ，應論以共同正犯。
三、被告丙○○、丁○○、甲○○係以一行為觸犯傷害、加重強盜罪，
    為想像競合犯，應依刑法第55條之規定，從一重論以加重強
    盜罪。檢察官認應分論併罰，尚有誤會。
四、被告甲○○前因施用毒品案件，經臺灣臺南地方法院以107年
    度簡字第942、2130號分別判處有期徒刑5月確定，並經同院
    以107年度聲字第1956號定應執行有期徒刑8月確定，於108
    年4月26日執行完畢出監等情，業據其於本院所坦認（見本
    院卷2第116頁），並有台灣高等法院被告前案紀錄表附卷可
    參（見本院卷1第122-123頁），其執行完畢後於5 年內故意
    再犯本件有期徒刑以上之罪，為累犯，而以被告甲○○於前案
    執行完畢後，理應產生警惕作用，卻仍於5年以內再犯本案
    ，顯然有其特別惡性，前罪之徒刑執行已無成效，對於刑罰
    之反應力已屬薄弱，爰依刑法第47條第1 項之規定加重其刑
    。
五、被告丙○○之選任辯護人雖請求依刑法第59條酌減其刑，惟按
    ，刑法第59條規定，犯罪之情狀顯可憫恕，認科以最低度刑
    仍嫌過重者，得酌量減輕其刑，同法第57條規定，科刑時應
    審酌一切情狀，為科刑重輕之標準，於裁判上酌減其刑時，
    應就犯罪一切情狀（包括刑法第57條所列舉之10款事項），
    予以全盤考量，審酌其犯罪有無可憫恕之事由，以為判斷。
    故適用第59條酌量減輕其刑時，並不排除第57條所列舉10款
    事由之審酌，惟其程度應達於確可憫恕，始可予以酌減（參
    照最高法院70年度第6 次刑事庭會議決議）。經查：被告丙○○夥同被告丁○○、甲○○攜帶兇器傷害告訴人，並向其強盜財
    物，非但使告訴人受有前揭傷害，並使告訴人心生莫大畏懼
    ，事後更避居他處，顯然告訴人已因本案產生心理上陰影，
    被告丙○○所為已嚴重影響社會安寧秩序；其於本院雖本院審
    理時雖表示願意坦承犯行，惟就案情所述仍處處避重就輕、
    迴護共犯，依其辯解，實難認有何坦然面對所犯罪刑之決心
    ，是就被告丙○○犯罪情狀而言，並無因特殊之原因與環境而
    在客觀上足以引起一般同情之情形，而無從依刑法第59條之
    規定減輕其刑。
六、撤銷原判決之理由：
　㈠原審就被告丙○○、丁○○、甲○○犯行，認罪證明確，應予論罪
    科刑，固非無據，然查：
　⒈按本票為要式證券，本票之發票年、月、日，係本票應記載
    之事項之一，如未記載，其票據當然無效，此觀票據法第12
    0條第1項第6款、第11條第1項之規定自明；則未記載發票日
    期之本票，因欠缺票據法上規定應記載之事項，該本票自始
    當然無效，取得該名為「本票」之紙張，尚難認已取得任何
    有價證券之財物，自不因此取得任何財產上之不法利益。經
    查：並無證據證明告訴人所簽發之本票已填載發票日而屬有
    效之本票，已如前述，則就該本票部分難認被告丙○○、丁○○
    、甲○○已取得任何財產上不法利益，原判決認定告訴人已簽
    立外觀有效之本票，完成發票行為，卻未對該本票上是否有
    發票日期之法定應記載事項，依據卷證詳為調查及說明認定
    之理由，遽認被告丙○○、丁○○、甲○○已取得告訴人所簽發面
    額100萬元之本票1紙，而認其等就此部分已取得財產上利益
    ，認事用法已非妥適。
　⒉原審於被告丙○○、甲○○之判決內認定被告丙○○、丁○○、甲○○
    所取得之現金1萬元應平均分攤，而認被告丙○○、甲○○各分
    得現金3,333元，並於其等罪刑項下就此犯罪所得宣告沒收
    及追徵，卻於被告丁○○之判決內認定並無證據證明被告丁○○
    有分得上開犯罪所得或獲有其他報酬，而不予宣告沒收、追
    徵，認事用法亦有矛盾。
　⒊被告丙○○於上訴後已與告訴人達成和解，並賠償告訴人20萬
    元，有本院調解筆錄、郵政跨行匯款申請書附卷可明（見本
    院卷1第217-218、257頁），且據告訴代理人陳述明確（見
    本院卷2第26頁），此項犯後態度及犯罪所得已返還被害人
    等情，乃原審未及審酌，所為量刑及就被告丙○○犯罪所得宣
    告沒收即有未洽。
　㈡被告丁○○、甲○○上訴意旨否認加重強盜犯行指摘原判決不當
    部分，雖無理由，已如前述，然被告丙○○指摘原判決量刑過
    重非無理由，且原判決亦有前開違誤之處，自應由本院將原
    判決撤銷改判，以期適法。
七、爰審酌被告丙○○有侵占、贓物之前科，有台灣高等法院被告
    前案紀錄表附卷可參（見本院卷1第97頁），被告甲○○另有
    施用毒品、違反藥事法、詐欺、販賣毒品之前科（見本院卷
    1第110、112-120頁），素行均難認良好，被告丙○○僅因告
    訴人邀約其女友至○○賓館與其會面即心生不滿，邀集被告丁○○、甲○○攜帶辣椒水、電擊棒共同傷害告訴人並向告訴人索
    取財物，致告訴人受有頭部外傷合併頭皮挫傷、左臉挫傷、
    瘀傷、擦傷、左側上臂挫傷之傷害，被告丙○○、丁○○、甲○○
    於案發當時強盜得手現金1萬元及咖啡包20包，被告丙○○於
    事後另向告訴人之父取得8萬8千元，犯罪情節及所生損害均
    非輕微，被告丙○○於本院審理時雖表示坦承犯行，惟就案情
    所述仍避重就輕、迴護共犯，難認有坦然面對所犯罪刑之決
    心，另被告丁○○、甲○○均否認犯行，犯後態度難認良好，惟
    念被告丙○○已與告訴人達成和解，賠償告訴人20萬元，已如
    前述，堪認其已彌補告訴人所受損害，被告丁○○、甲○○則因
    經濟狀況不佳無法與告訴人達成和解，暨被告丙○○於本院自
    陳其國中畢業、未婚、入監前與父母及弟弟同住、從事養殖
    業、月入3萬元（見本院卷2第116-117頁），被告丁○○於本
    院自陳其國中畢業、離婚、育有1名幼子由其母親照顧、入
    監前從事粗工、每日收入1,500元（見本院卷2第117頁），
    被告甲○○於本院自陳其高職肄業、未婚、入監前與母親及弟
    弟同住、於觀光園區工作、月入4萬元（見本院卷2第117頁
    ）等一切情狀，分別量處如主文第2至4項所示之刑。
八、沒收部分：
　㈠按共同正犯犯罪所得之沒收、追徵，應就各人所分得之數為
    之。所謂各人「所分得」之數，係指各人「對犯罪所得有事
    實上之處分權限」而言。因此，若共同正犯各成員內部間，
    對於犯罪所得分配明確時，應依各人實際所得予以宣告沒收
    ；若共同正犯對於犯罪所得，其個人確無所得或無處分權限
    ，且與其他成員亦無事實上之共同處分權限者，自不予諭知
    沒收。然若共同正犯對於犯罪所得享有共同處分權限時，僅
    因彼此間尚未分配或分配狀況未臻具體、明確，參照民法第
    271條「數人負同一債務，而其給付可分者，除法律另有規
    定或契約另有訂定外，應各平均分擔之」，民事訴訟法第85
    條第1項前段「共同訴訟人，按其人數，平均分擔訴訟費用
    」等規定之法理，應平均分擔（最高法院110年度台上字第1
    355號判決意旨參照）。經查：被告丙○○、丁○○、甲○○均否
    認有取得現金1萬元，且依卷附證據無從認定其等如何分配
    該部分現金，依前揭說明，應平均分擔，故認定被告丙○○、
    丁○○、甲○○就該部分各分得3,333元，因均未扣案，就被告
    丁○○、甲○○部分，應依刑法第38條之1第1項前段、第3項規
    定，分別於其等所犯罪刑項下宣告沒收，於全部或一部不能
    沒收或不宜執行沒收時，追徵其價額。至於被告丙○○部分，
    除上開3,333元外，另取得8萬8千元現金，雖均為其犯罪所
    得，惟被告丙○○已與告訴人達成和解並賠償其20萬元，已如
    前述，如再諭知沒收，對於被告丙○○實有過苛，爰不予宣告
    沒收。
　㈡被告丙○○、丁○○、甲○○雖因強盜犯行取得疑似毒品咖啡包20
    包，惟因未經扣案且未鑑定，無證據證明屬違禁物，其價值
    為何無法確認，該沒收、追徵並不具刑法上重要性，爰不予
    宣告沒收、追徵。至於告訴人所簽發之無效本票既經被告丙○○撕毀，即無宣告沒收之必要。
　㈢被告丙○○、丁○○、甲○○犯罪所用之辣椒水、電擊棒均未扣案
    ，並非違禁物，欠缺刑法上之重要性，亦無證據證明依然存
    在，為避免開啟助益甚微之沒收或追徵程式，過度耗費訴訟
    資源而無助於目的之達成，爰不予宣告沒收。
肆、應適用之法條：
一、刑事訴訟法第369 條第1 項前段、第364 條、第299 條第1
    項前段。
二、刑法第28條、第277條第1項、第321條第1項第3款、第4款、
    第330條第1項、第55條、第47條第1項、第38條之1第1項前
    段、第3項。
本案經檢察官江孟芝提起公訴，檢察官蔡麗宜到庭執行職務。
中　　華　　民　　國　　111 　年　　9 　　月　　28　　日
                    刑事第六庭  審判長法  官  吳勇輝
                                      法  官  黃國永
                                      法  官  吳錦佳
以上正本證明與原本無異。
如不服本判決應於收受送達後20日內向本院提出上訴書狀，其未
敘述上訴理由者，並得於提起上訴後20日內向本院補提理由書（
均須按他造當事人之人數附繕本）「切勿逕送上級法院」。
　　　　　　　　　　　　　　　　　　　書記官  王杏月
中　　華　　民　　國　　111 　年　　9 　　月　　28　　日
本判決論罪科刑條文：
中華民國刑法第277條
傷害人之身體或健康者，處5年以下有期徒刑、拘役或50萬元以
下罰金。
犯前項之罪，因而致人於死者，處無期徒刑或7年以上有期徒刑
；致重傷者，處3年以上10年以下有期徒刑。
中華民國刑法第328條
意圖為自己或第三人不法之所有，以強暴、脅迫、藥劑、催眠術
或他法，至使不能抗拒，而取他人之物或使其交付者，為強盜罪
，處5年以上有期徒刑。
以前項方法得財產上不法之利益或使第三人得之者，亦同。
犯強盜罪因而致人於死者，處死刑、無期徒刑或10年以上有期徒
刑；致重傷者，處無期徒刑或7年以上有期徒刑。
第1項及第2項之未遂犯罰之。
預備犯強盜罪者，處1年以下有期徒刑、拘役或9千元以下罰金。
中華民國刑法第330條第1項
犯強盜罪而有第321條第1項各款情形之一者，處7年以上有期徒
刑。
前項之未遂犯罰之。
中華民國刑法第321條
犯前條第1項、第2項之罪而有下列情形之一者，處6月以上5年以
下有期徒刑，得併科50萬元以下罰金：
一、侵入住宅或有人居住之建築物、船艦或隱匿其內而犯之。
二、毀越門窗、牆垣或其他安全設備而犯之。
三、攜帶兇器而犯之。
四、結夥三人以上而犯之。
五、乘火災、水災或其他災害之際而犯之。
六、在車站、港埠、航空站或其他供水、陸、空公眾運輸之舟、
    車、航空機內而犯之。
前項之未遂犯罰之。